【裁判字號】    98,聲繼,2
【裁判日期】    980331
【裁判案由】    繼承表示
【裁判全文】
臺灣嘉義地方法院民事裁定               98年度聲繼字第2號
聲  請  人  乙○○即曾茂惠）.
                        高培中心宿舍）
上列聲請人聲明繼承被繼承人甲○○遺產事件，本院裁定如下：
    主    文
本件聲明繼承應予駁回。
聲明程序費用新台幣壹仟元由聲明人負擔。
    理    由
一、聲明意旨略以：被繼承人甲○○（男，民前25年5月21日生
    ）於民國45年3月4日死亡，聲明人為被繼承人之肆子，依法
    聲明繼承被繼承人在台之遺產等語，並提出被繼承人除戶戶
    籍謄本、全戶戶籍謄本、繼承系統表、生存公證書、曾用名
    公證書、照片、財團法人海峽交流基金會證明、委託書、民
    事撤銷死亡宣告暨聲請恢復國籍起訴狀、本院民事庭通知書
    、本院84年度撤亡字第3號民事判決、嘉義縣大林鎮調解委
    員會調解通知書、調解不成立證明書、土地登記第二類謄本
    （以上均為影本）等件為證。
二、按「大陸地區人民繼承臺灣地區人民之遺產，應於繼承開始
    起三年內以書面向被繼承人住所地之法院為繼承之表示；逾
    期視為拋棄其繼承權。大陸地區人民繼承本條例施行前已由
    主管機關處理，且在臺灣地區無繼承人之現役軍人或退除役
    官兵遺產者，前項繼承表示之期間為四年。繼承在本條例施
    行前開始者，前二項期間自本條例施行之日起算。」臺灣地
    區與大陸地區人民關係條例第66條定有明文。而前揭條例係
    於81年9月16日經行政院依同條例第96條規定公告，於同年
    月18日施行，故大陸地區人民繼承臺灣地區人民之遺產，其
    繼承開始時間在81年9月18日前者，除被繼承人係在臺灣地
    區無繼承人之現役軍人或退除役官兵，且其遺產在本條例施
    行前已由主管機關處理者，應於85年9月17日，其餘應於84
    年9月17日前，向有管轄權之法院聲請繼承，否則視為拋棄
    其繼承權，此另有最高法院83年度台上字第355號判決意旨
    可資參照。本件聲請人主張之前揭事實，固據其提出前揭文
    件等為證。惟查，本件被繼承人甲○○係於45年3月4日死亡
    ，而聲請人（戶籍在山西省太原市○○街18號）於47年間經
    本院以47年度判字第502號宣告死亡，嗣於85年11月13日經
    本院以84年度撤亡字第3號撤銷死亡宣告，此有該民事判決
    附卷可憑，則聲請人於被繼承人甲○○死亡時，即依法享有
    繼承之權利，縱聲請人前經本院宣告死亡之期間，其應有之
    繼承權利，實際仍得行使，並未因此喪失。是以，聲請人既
    得於死亡宣告期間或撤銷死亡宣告後，依法行使其繼承權利
    ，然其遲至98年2月23日始以書狀向本院表示繼承，顯已逾
    越前揭台灣地區與大陸地區人民關係條例第66條規定，應於
    繼承開始起三年（或四年）之法定期間。準此，聲請人聲明
    表示繼承，於法不合，不應准許，應予駁回。
三、依非訟事件法第21條第1項，裁定如主文。
中    華    民    國    98    年    3     月    31    日
                      家事法庭法  官  李文輝
以上正本係照原本作成。
如不服本裁定應於送達後10日內向本院提出抗告狀，並繳納抗告
費新臺幣1,000元。
中    華    民    國    98    年    3     月    31    日
                              書記官  黃秀嬌


司法院資訊處製作；財團法人民間司法改革基金會備份。
